臺灣臺北地方法院民事判決　八十九年度重訴字第一八三二號
　　原　　　告　甲○○
　　被　　　告　乙○○
右當事人間請求損害賠償事件，由刑事庭移送前來，本院判決如左：
    主      文
被告應給付原告新台幣貳仟零拾柒萬捌仟肆佰元及自民國八十八年十一月二十八日
起至清償日止，按年息百分之五計算之利息。
訴訟費用由被告負擔。
本判決於原告以新台幣柒佰萬元為被告供擔保後，得假執行。
    事      實
甲、原告方面：
一、聲明：除假執行供擔保金額外，如主文所示。
二、陳述：
（一）被告自民國八十四年五月間起，多次利用自己殘障人士之身分，向當時任職於
      榮民協會之原告詐稱：其為榮民遺眷，自幼在蔣夫人（指蔣宋美齡）創辦之孤
      兒院長大，稱蔣夫人為「媽」，為蔣夫人乾女兒，現仍與蔣夫人有聯絡等語，
      利用原告崇敬蔣夫人之心理，博取原告之信任，嗣即編造「因畢業旅行缺少旅
      費，其女兒離家出走」、「其生病需要醫藥費」、「親友過世需要喪葬費用」
      、「蔣夫人要捐錢、房屋等財產給甲○○成立基金會，但需要各項開辦費用與
      稅捐」等各種名目，向原告詐取金錢，致使原告陷於錯誤，先後自八十四年五
      月十三日起至八十七年七月七日止，陸續匯款至被告設於文山溝子口郵局第0
      000000號存簿儲金帳戶內，連同多次交付之現金，共計交付新台幣（下
      同）二千零六十二萬三千四百元，其中現金總計一千二百四十六萬二千九百元
      ，另八百十六萬零五百元則存入被告上述帳戶中。屢經催告，被告均答稱願交
      還上述款項，但實未履行，為此爰依民法第一百八十四條侵權行為之法律關係
      ，起訴請求被告賠償二千零三十七萬八千四百元，及自起訴狀繕本送達翌日起
      至清償日止按年息百分之五計算之利息。
（二）對被告抗辯所為之陳述：
      被告並未將原告所交付之金錢返還原告。
三、證據：提出郵政國內匯款收據、承諾書。
乙、被告方面：
    被告未於最後言詞辯論期日到場，惟據其前期日到場所為之聲明及陳述略以：
一、聲明：駁回原告之訴。
二、陳述：
（一）被告並未有詐欺原告之行為。
（二）原告確有將金錢交付被告，但隨即被原告領回。
丙、本院依職權調閱臺灣高等法院八十九年度上易字第二八六八號詐欺案件刑事卷宗
    （含本院八十八年度易字第二八七九號、臺灣臺北地方法院檢察署八十八年度偵
    字第五八四九號、一Ｏ三八八號、一一二一五號詐欺案件卷宗）。
    理      由
甲、程序方面：
    本件被告未於最後言詞辯論期日到場，核無民事訴訟法第三百八十六條所列各款
    情形，應依原告之聲請，由其一造辯論而為判決。
乙、得心證之理由：
一、原告主張被告自八十四年五月間起，多次利用自己殘障人士之身分，向當時任職
    於榮民協會之原告詐稱：其為榮民遺眷，自幼在蔣夫人（指蔣宋美齡）創辦之孤
    兒院長大，稱蔣夫人為「媽」，為蔣夫人乾女兒，現仍與蔣夫人有聯絡等語，利
    用原告崇敬蔣夫人之心理，博取原告之信任，嗣即編造「因畢業旅行缺少旅費，
    其女兒離家出走」、「其生病需要醫藥費」、「親友過世需要喪葬費用」、「蔣
    夫人要捐錢、房屋等財產給甲○○成立基金會，但需要各項開辦費用與稅捐」等
    各種名目，向原告詐取金錢，致使原告陷於錯誤，先後自八十四年五月十三日起
    至八十七年七月七日止，陸續匯款至被告設於文山溝子口郵局第0000000
    號存簿儲金帳戶內，連同多次交付之現金，共計交付二千零六十二萬三千四百元
    ，其中現金總計一千二百四十六萬二千九百元，另八百十六萬零五百元則存入被
    告上述帳戶中等事實，已提出郵政國內匯款收據、承諾書為證。被告則否認其有
    詐欺原告之行為，並抗辯其已將上述金錢返還原告等語。
（一）被告雖抗辯其並未有詐欺原告之行為等語，然查：
    1.原告主張被告向其詐稱內容為其係蔣夫人之乾女兒、現仍與蔣夫人有聯絡等，
      蔣夫人要捐錢、房屋等財產給甲○○成立基金會，但需要各項開辦費用與稅捐
      乙節，業經證人李霜青、卿耀中、廖鶴鳴於本院八十八年度易字第二八七九號
      詐欺案件八十九年四月二十五日訊問時，及證人王中於上開案件八十九年五月
      三十日訊問時結證陳述：原告確實有拿錢給被告，還向其他朋友借錢拿給被告
      ，被告自稱是蔣夫人之乾女兒，說蔣夫人要給甲○○一筆錢，後來大家都認為
      甲○○被騙了等語屬實。足徵，被告確有對原告實施積極之欺罔詐術行為。
    2.次查，原告所交付予被告之金錢應為二千零三十七萬八千四百元，此有原告提
      出之郵政國內匯款收據可證，就此原告於本院九十一年一月十四日言詞辯論期
      日並不否認，且當庭減縮訴之聲明為「被告應給付原告二千零三十七萬八千四
      百元及自起訴狀繕本送達翌日起至清償日止，按年息百分之五計算之利息。」
      等，故堪認被告詐欺原告，致使原告陷於錯誤交付之金錢為二千零三十七萬八
      千四百元。
（二）雖被告復抗辯其已將上述款項返還原告等語，但按當事人主張有利於己之事實
      者，就其事實有舉證之責任，民事訴訟法第二百七十七條前段定有明文。經查
      ，臺灣高等法院刑事庭審理時曾調閱被告自八十四年五月起至八十七年七月止
      ，前開木柵郵局文山溝子口郵局帳戶十六張提款單核對後，發現該提款單上所
      寫字跡與原告所寫告訴狀之字跡全然不同，況被告亦於刑事案件審理中自陳提
      款卡由其保管等語，顯見匯入被告郵局帳戶內之金錢除前開十六筆外，確是被
      告本人用提款卡領無誤；加以，被告並未提出相關證據證明其已將自原告處取
      得之款項返還原告之事實，故此部分所辯自不足採。
（三）以上事實均已經本院依職權調閱臺灣高等法院八十九年度上易字第二八六八號
      詐欺案件刑事卷宗（含本院八十八年度易字第二八七九號、臺灣臺北地方法院
      檢察署八十八年度偵字第五八四九號、一Ｏ三八八號、一一二一五號詐欺案件
      卷宗）查閱屬實。且被告上述行為已經臺灣高等法院八十九年度上易字第二八
      六八號刑事判決有罪確定。
（四）按因故意或過失，不法侵害他人之權利者，負損害賠償責任，民法第一百八十
      四條第一項前段定有明文。被告利用其為殘障人士之身分，向原告詐稱前述情
      節，致使原告陷於錯誤而交付金錢，其有故意詐欺原告之金錢，致原告受有損
      害甚明，其所為詐欺行為與原告所受損害間有相當因果關係，被告應對原告負
      損害賠償責任。
二、從而，原告本於侵權行為之法律關係，請求被告賠償二千零三十七萬八千四百元
    ，及自起訴狀繕本送達被告翌日即八十八年十一月二十八日起至清償日止，按年
    息百分之五計算之利息，為有理由，應予准許。
丙、假執行之宣告：
    原告陳明願供擔保，請求宣告假執行，核無不合，茲酌定相當之擔保金額，予以
    准許。
丁、結論：
    本件原告之訴為有理由，依民事訴訟法第三百八十五條第一項前段、第七十八條
    、第三百九十條第二項，判決如主文。
中　　　華　　　民　　　國　　九十一　　年　　　一　　　月　　三十一　　日
　　　　　　　　　　　　　　　民事第三庭法　　　官　賴錦華
右為正本係照原本作成
如對本判決上訴，須於判決送達後廿日內向本院提出上訴狀
中　　　華　　　民　　　國　　九十一　　年　　　二　　　月　　　一　　　日
　　　　　　　　　　　　　　　　　　　　法院書記官　葛映嵐
